臺灣宜蘭地方法院刑事判決
110年度訴字第364號
公  訴  人  臺灣宜蘭地方檢察署檢察官
被      告  謝志忠




上列被告因洗錢防制法等案件，經檢察官黃明正聲請簡易判決處
刑（110年度偵字第5279號），本院認不宜以簡易判決處刑（110
年度簡字第652號），改以通常程序審理，判決如下：
    主  文
本件免訴。
    理  由
一、聲請簡易判決處刑意旨略以：被告謝志忠明知金融機構帳戶
    為個人信用之表徵，具有一身專屬性質，在金融機構開立帳
    戶並無特殊條件限制，任何人均可至不同金融機構申請開立
    多數帳戶使用，且依其社會經驗，應有相當之智識程度，可
    預見將自己申請開立之銀行帳戶提供予不相識之人使用，有
    遭犯罪集團利用作為詐欺取財轉帳匯款等犯罪工具，藉以取
    得贓款及掩飾犯行，逃避檢警人員追緝之可能，竟基於縱生
    此結果亦不違背其本意之幫助他人詐欺取財及掩飾、隱匿詐
    欺犯罪所得去向之洗錢之不確定故意，於民國110年3月中旬
    某日晚間某時許，至新北市三重區正義北路某便利超商門市
    ，將其所申辦之玉山銀行帳號000-00000000000000號帳戶（
    下稱玉山帳戶）之存摺、提款卡及密碼，均交付予真實姓名
    年籍不詳綽號「阿肥」之成年男子，而容任該真實姓名年籍
    不詳之人所屬之詐欺集團（無證據證明被告明知或可得而知
    詐騙集團為3人以上）使用上開金融帳戶遂行犯罪。嗣該詐
    欺集團成員取得上開帳戶之存摺、提款卡及密碼後，即共同
    意圖為自己不法之所有，基於詐欺取財及洗錢之犯意，於11
    0年3月27日晚間9時25分前某時許，透過通訊軟體LINE聯絡
    告訴人楊睿瑜，佯稱：可透過YTP平台投資股票云云，致告
    訴人陷於錯誤，依對方指示，於110年3月27日晚間9時25分
    ，匯款新臺幣(下同)50,000元至上開玉山帳戶，旋遭詐欺集
    團成員提領殆盡，以此方式製造上開詐欺犯罪所得之金流斷
    點，使警方無從追查，而掩飾、隱匿上開詐欺犯罪所得之本
    質、來源及去向。因認被告涉犯刑法第30條第1項、第339條
    第1項之幫助詐欺取財罪及刑法第30條第1項、洗錢防制法第
    14條第1項之幫助洗錢罪嫌等語。
二、按案件曾經判決確定者，應諭知免訴之判決，且得不經言詞
    辯論為之，刑事訴訟法第302條第1款、第307條分別定有明
    文。此係以同一案件，已經法院為實體上之確定判決，該被
    告應否受刑事制裁，即因前次判決而確定，不能更為其他有
    罪或無罪之實體上裁判。而此項原則，關於實體上一罪（包
    括單純一罪、結合犯、雙行為犯、常業犯、繼續犯、接續犯
    、集合犯）或裁判上一罪（如想像競合犯、牽連犯及連續犯
    ），其一部事實已經判決確定者，對於構成一罪之其他部分
    ，均有其適用，乃因基於審判上不可分之關係，在審理事實
    之法院，對於全部犯罪事實，本應依法均予審判，故其判決
    確定之既判效力，自應及於全部之犯罪事實。
三、經查，被告謝志忠明知金融機構帳戶為個人信用之表徵，具
    有一身專屬性質，在金融機構開立帳戶並無特殊條件限制，
    任何人均可至不同金融機構申請開立多數帳戶使用，且依其
    社會經驗，應有相當之智識程度，可預見將自己申請開立之
    銀行帳戶提供予不相識之人使用，有遭犯罪集團利用作為詐
    欺取財轉帳匯款等犯罪工具，藉以取得贓款及掩飾犯行，逃
    避檢警人員追緝之可能，竟基於縱生此結果亦不違背其本意
    之幫助他人詐欺取財及掩飾、隱匿詐欺犯罪所得去向之洗錢
    之不確定故意，於民國110年1、2月間某日某時許，將其所
    申辦之玉山銀行帳號000-00000000000000號帳戶之存摺、提
    款卡及密碼，均交付予真實姓名年籍不詳綽號之人，而容任
    該真實姓名年籍不詳之人所屬之詐欺集團（無證據證明被告
    明知或可得而知詐騙集團為3人以上）使用上開金融帳戶遂
    行犯罪。嗣該詐欺集團成員取得上開帳戶之存摺、提款卡及
    密碼後，即共同意圖為自己不法之所有，基於詐欺取財及洗
    錢之犯意，分別為下列犯行：㈠於110年2月間，以通訊軟體L
    INE聯繫告訴人黃品盛，佯稱：「YTP比特幣交易平台」網站
    為實際從事虛擬貨幣交易之平台，可投資賺取高額報酬云云
    ，致告訴人黃品盛陷於錯誤，依對方指示，於110年3月27日
    晚間7時58分許，匯款50,000元至上開玉山帳戶內；㈡於110
    年3月間，以通訊軟體LINE聯繫告訴人蕭雅芳，佯稱：「YTP
    比特幣交易平台」網站為實際從事虛擬貨幣交易之平台，可
    投資賺取高額報酬云云，致告訴人蕭雅芳陷於錯誤，依對方
    指示，於110年3月27日晚間8時56分許，匯款50,000元至上
    開玉山帳戶內；㈢於110年3月間，以通訊軟體LINE聯繫被害
    人楊宏駿，佯稱：「YTP比特幣交易平台」網站為實際從事
    虛擬貨幣交易之平台，可投資賺取高額報酬云云，致被害人
    楊宏駿陷於錯誤，依對方指示，於110年3月27日晚間9時43
    分許，匯款50,000元至上開玉山帳戶內，前揭款項旋遭詐欺
    集團成員提領殆盡，以此方式製造上開詐欺犯罪所得之金流
    斷點，使警方無從追查，而掩飾、隱匿上開詐欺犯罪所得之
    本質、來源及去向等事實，業經本院以110年度簡字第582號
    判決認定被告係以單一提供帳戶資料之行為，幫助詐欺集團
    詐欺告訴人黃品盛、蕭雅芳、被害人楊宏駿之財物及幫助詐
    欺集團轉出告訴人黃品盛、蕭雅芳、被害人楊宏駿所匯入之
    款項以遮斷金流而逃避國家追訴、處罰，係一行為觸犯數罪
    名，為想像競合犯，應依刑法第55條前段之規定，從一重之
    幫助洗錢罪處斷，因而判處被告有期徒刑2月，併科罰金新
    臺幣10,000元，於110年9月29日判決確定（下稱前案），有
    上開判決書、臺灣高等法院被告前案紀錄表及本院公務電話
    紀錄各1份在卷可稽，足認被告於前案交付玉山帳戶之存摺
    、提款卡、提款密碼予詐欺集團之幫助詐欺、幫助洗錢犯行
    ，已據判決確定。本件聲請簡易判決處刑意旨認被告將其所
    申設玉山帳戶存摺、提款卡、密碼等資料提供與詐欺集團成
    員供詐欺取財、洗錢使用之事實，與前案確定判決中所指被
    告提供之玉山帳戶相同，參與前案與本案之告訴人、被害人
    等遭詐欺集團成員詐騙匯款之時間均係在110年3月27日間，
    其時間緊密接近，應可認定為同一詐欺集團所為，堪認本案
    與前案所追訴者均為被告同一提供玉山帳戶予詐欺集團成員
    使用之幫助詐欺取財、洗錢犯行，要難認被告係分別起意而
    為。至前案與本案之告訴人、被害人等雖不同，然此僅係被
    告以一幫助行為，供詐欺正犯得以遂行多次詐欺取財、洗錢
    犯行，核屬一行為侵害數告訴人、被害人之個人財產法益而
    觸犯數罪名之想像競合犯，為裁判上一罪之不可分之關係，
    但仍屬同一案件等情至明，揆諸前揭說明，本件被告被訴之
    犯罪事實，自為前案確定判決效力所及。從而，本案被告被
    訴幫助詐欺取財、幫助洗錢之事實，既曾經有罪判決確定，
    本件爰不經言詞辯論，逕為諭知免訴之判決。
據上論斷，應依刑事訴訟法第302條第1款、第307條，判決如主
文。
中　　華　　民　　國　　110 　年　　10　　月　　12　　日
                  刑事第二庭審判長法  官  黃永勝
                                  法  官  劉致欽
                                  法  官  陳盈孜
以上正本證明與原本無異。
如不服本判決應於收受本判決後20日內向本院提出上訴書狀，並
應敘述具體理由。若未敘述理由者，應於上訴期間屆滿後20日內
向本院補提理由書狀(均須按他造當事人之人數附繕本)。
                                  書記官　黃家麟
中　　華　　民　　國　　110 　年　　10　　月　　12　　日